臺灣嘉義地方法院民事判決
110年度訴字第128號
原      告  林琴容  
訴訟代理人  戴雅韻律師
被      告  黃界源  
            黃陳碧  
上列當事人間請求遷讓房屋等事件，經本院於民國110年7月14日
言詞辯論終結，判決如下：
    主  文
一、被告2人應自嘉義縣○○鄉○○段000地號上，門牌號碼嘉義縣○○
    鄉○○村0鄰○○○0000號房屋遷出，將房屋返還原告。
二、被告黃界源應將如附圖所示a、b、d1、d2部分，面積分別為
    10.68平方公尺、76.37平方公尺、8.28平方公尺、24.11平
    方公尺，及H、I、J、K、L、M、N長19.58公尺竹籬笆之地上
    物拆除，將土地返還原告。
三、被告黃界源應給付原告新臺幣（下同）5,117元。
四、被告2人應自109年12月29日起至遷讓上開房屋、返還上開土
    地與原告之日止，按月給付原告872元。
五、原告其餘之訴駁回。
六、訴訟費用由被告平均負擔。
七、本判決原告勝訴部分於原告以21萬元供擔保後，得假執行。
八、原告其餘假執行之聲請均駁回。
    事實及理由
壹、程序事項
一、被告等經合法通知，未於言詞辯論期日到場，核無民事訴訟
    法第386條所列各款情形，爰依原告聲請，由其一造辯論而
    為判決。
貳、實體方面：
一、原告起訴主張：
（一）嘉義縣○○鄉○○段000地號之土地（下稱系爭土地）為原告
      所有。原告於本院109年度司執字第15179號強制執行事件
      ，拍賣取得門牌號碼嘉義縣○○鄉○○村0鄰○○○0000號之未保
      存登記建物（下稱系爭房屋，與土地併稱為系爭不動產）
      ，並於民國109年12月29日領得權利移轉證書，原告為系
      爭建物之所有權人。但被告無法律上之原因，占有系爭房
      屋，即屬無權占有，爰依民法第767條之規定請求被告等
      遷讓並返還原告。
（二）被告無法律上原因，於系爭土地上有如附圖所示a、b、d1
      、d2部分，面積分別為10.68平方公尺、76.37平方公尺、
      8.28平方公尺、24.11平方公尺，及H、I、J、K、L、M、N
      19.58公尺竹籬笆等地上物，原告依民法第767條之規定請
      求被告等將地上物拆除、農作物剷除及動產清除騰空後，
      將土地返還原告。
（三）原告依民法第179條、第184條第1項前段、第185條第1項
      之規定，請求被告等連帶給付原告以下款項：
   1、自109年4月16日至109年12月28日占有使用原告之土地 11
      9.44平方公尺，依土地公告現值之百分之10計算，被告等
      應連帶給付原告33,443元。
   2、自109年12月29日起占有使用原告之土地面積119.44平方
      公尺、房屋（面積108.20平方公尺、房屋現值63,000元）
       ，依土地公告現值之百分之10及房屋現值計算，被告等
      應自109年12月29日起至遷讓房屋、返還土地與原告之日
      止，按月連帶給付原告8,113元。
（四）訴之聲明：
   1、被告等應自原告所有嘉義縣○○鄉○○段000地號上，門牌號
      碼嘉義縣○○鄉○○村0鄰○○○0000號房屋遷出，並將上開房屋
      返還原告。
   2、被告等應將原告所有坐落嘉義縣○○鄉○○段0000地號土地上
      ，如附圖所示a、b、d1、d2部分，面積分別為10.68平方
      公尺、76.37平方公尺、8.28平方公尺、24.11平方公尺，
      及H、I、J、K、L、M、N19.58公尺竹籬笆之地上物拆除，
      並將土地返還原告。
   3、被告等應連帶給付原告33,443元及自109年12月29日起至
      遷讓房屋、返還土地與原告之日止，按月連帶給付原告8,
      113元。
   4、訴訟費用由被告等負擔。
   5、原告願供擔保，請准宣告假執行。
二、被告方面：被告未於言詞辯論期日到場，亦未提出書狀為任
    何聲明或陳述。
三、本院判斷：
（一）關於原告請求被告搬遷系爭不動產部分：
　 1、系爭不動產為原告所有，此有權利移轉證書、110年契稅
      繳款書、房屋稅籍證明書、土地謄本可證（本院卷第13-1
      9頁），並經調閱本院109年度司執字第15179號卷查明無
      誤。又被告2人現居住於系爭房屋，為其2人所自承（本院
      卷第52頁），另被告2人經合法通知，均未於言詞辯論期
      日到場，亦未提出書狀爭執，依民事訴訟法第280條第3項
      準用同條第1項規定，即應視同被告2人自認原告前開主張
      之事實。據上可證系爭不動產為原告所有，但遭被告無權
      占用。
   2、按所有人對於無權占有或侵奪其所有物者，得請求返還之
      。對於妨害其所有權者，得請求除去之。有妨害其所有權
      之虞者，得請求防止之（民法第767條第1項）。系爭不動
      產為原告所有，惟遭被告無權占用，則原告依上揭規定，
      訴請被告遷出系爭房屋，並將系爭房屋返還予原告，為有
      理由，爰判決如主文第1項所示。
（二）關於原告請求拆除地上物部分：
 　1、如附圖所示a、b、d1、d2部分，面積分別為10.68平方公
      尺、76.37平方公尺、8.28平方公尺、24.11平方公尺，及
      H、I、J、K、L、M、N19.58公尺竹籬笆之地上物拆除，係
      被告黃界源所搭建，此為被告2人所陳明，原告此亦不爭
      執（本院卷第51、52頁）。可證上開地上物均係被告黃界
      源所有。
　 2、系爭土地為原告所有，然被告黃界源所有上述地上物無權
      占用系爭土地如附圖所示。則原告依民法第767條第1項之
      規定，請求被告黃界源拆除上述地上物，並將系爭土地返
      還予原告，為有理由，爰判決如主文第2項所示。
　 3、按物之拆除為事實上之處分行為，僅所有人或有事實上處
      分權之人，方有拆除之權限。查，上述地上物並非被告黃
      陳碧所有，被告黃陳碧對上述地上物並無處分權，故原告
      請求被告黃陳碧將上述地上物拆，為無理由，應予駁回。
（三）有關請求不當得利部分：
   1、按無法律上之原因而受利益，致他人受損害者，應返還其
      利益（民法第179條前段）；無權占有他人土地，可能獲
      得相當於租金之利益，為社會通常之觀念；次按城市地方
      房屋之租金，以不超過土地及其建築物申報總價年息百分
      之10為限（土地法第97條）；第97條、第99條及第101條
      之規定，於租用基地建築房屋均準用之（土地法第105條
      ）；土地所有權人依本法所申報之地價，為法定地價（土
      地法第148條）；土地法第97條所謂土地及建築物之總價
      額，土地價額依法定地價，建築物價額依該管直轄市或縣
      （市）地政機關估定之價額（土地法施行法第25條）。從
      而原告請求被告給付不當得利，自無不可。經查：
　  ⑴系爭房地位於嘉義縣○○鄉○○村○○○00號之5，屬鄉村之房屋
      ，僅供居住，並無商業行為，故本院認以不動產總價年息
      百分之5計算不當得利較符雙方之公平。
　　⑵原告請求系爭房屋自109年4月16日至109年12月28日無權占
      有其所有系爭土地，而請求不當得利部分：
　　　①原告此部分不當得利之請求，係以系爭房屋無權占用原
        告之土地為基礎事實，故受有不當得利者係房屋所有人
        。
　　　②如附圖所示ｄ面積為108.2㎡、ｄ1面積為8.28㎡、ｄ2面積為2
        4.11㎡，合計占用原告所有土地面積為140.59㎡之建物，
        上開建物均係被告黃界源所建，此為被告2人所陳明，
        原告對此亦不爭執（本院卷第51、52頁）。又原告係10
        9年4月16日取得系爭土地所有權，此有土地謄本可證（
        本院卷第19頁）。是被告黃界源所有如上所述之建物，
        無權占用原告所有之系爭土地，其受有不當得利者為被
        告黃界源，故原告請求被告黃界源給付不當得利，自無
        不可。
　　　③上述建物面積為140.59㎡，而系爭土地109年之申報地價1
        ㎡為1,040元，有土地謄本可證（本院卷第19頁）。依上
        計算系爭土地之申報地價現值為146,214元（1,040140
        .59，元以下四捨五入，以下同），並以年息百分之5計
        算，自109年4月16日至109年12月28日之不當得利為5,1
        17元（146,2145%128又12/30）。故原告請求被告黃
        界源給付5,117元，為有理由，爰判決如主文第3項所示
        ，逾此部為無理由，應予駁回。
　　  ④被告黃陳碧並非上述建物之所有人，自無占用原告所有
        之系爭土地，而受有不當得利，故原告請求被告黃陳碧
        給付此部分不當得利，自無理由，應予駁回。
　　⑶如附圖所示ｄ、ｄ1、ｄ2面積合計為140.59㎡，該土地109年之
      申報地價1㎡為1,040元，依此計算系爭土地之申報地價現
      值為146,214元（1,040140.59，元以下四捨五入，以下
      同）。而系爭房屋之課稅現值為63,000元，此有繳款書可
      證（本院卷第17）。合計系爭房地現值為209,214元（146
      ,214＋63,000），以年息百分之5計算，每月之租金不得利
      為872元（209,2145%12）。　
　　⑸原告係109年12月29日取得系爭房屋所有權，此有權利移轉
      證明書可證（本院卷第13頁）。故原告請求被告2人自109
      年12月29日至返還系爭不動產止，每月給付原告872元，
      為有理由，爰判決如主文第4項所示，逾此部為無理由，
      應予駁回。
    ⑷被告2人占有系爭不動產之不當得利，法規並無連帶給付之
      規定，兩造亦無連帶給付之約定，是原告請求被告「連帶
      」給付872元，其中請求「連帶」部分應予駁回。
（四）原告陳明願供擔保請准宣告假執行，就原告勝訴部分經核
      無不合，爰分別酌定相當之擔保金額准許之。至於原告敗
      訴部分假執行之聲請，已無所據，應予駁回。
（五）本件事證已臻明確，兩造其餘主張陳述及所提之證據，均
      不影響本案判決，毋庸再予審酌，附此敘明。
四、訴訟費用裁判之依據：民事訴訟法第79條、第85條第1項前段。　　　　　　　　　　
中　　華　　民　　國　　110 　年　　7 　　月　　28　　日
                  民事第一庭法　官　馮保郎   
以上正本係照原本作成。
如不服本判決，應於送達後20日內，向本院提出上訴狀（須按對
造人數提出繕本）及表明上訴理由，並依上訴利益繳交第二審裁
判費。如委任律師提起上訴者，應一併繳納上訴審裁判費。
中　　華　　民　　國　　110 　年　　7 　　月　　28　　日
                            書記官　蔡沛圻